臺北高等行政法院裁定
111年度簡抗字第2號
抗  告  人  王璿峰                                    
相  對  人  臺北市立華江高級中學

代  表  人  陳春梅              
上列抗告人因獎懲等事件，不服臺灣臺北地方法院中華民國111
年1月5日111年度簡字第4號行政訴訟裁定，提起抗告，本院裁定
如下：
    主  文
抗告駁回。
抗告訴訟費用由抗告人負擔。
    理  由
一、按抗告法院認抗告為無理由者，應為駁回抗告之裁定，為民
    事訴訟法第495條之1第1項準用同法第449條第1項規定之旨
    ，而依行政訴訟法第236條之2第4項準用同法第272條規定，
    上開規定於簡易訴訟之抗告程序亦準用之。
二、本件抗告人因於民國104年11月30日在學期間擅自進入校長
    辦公室將物品放置辦公桌上等情，經相對人懲處抗告人記小
    過1次（下稱原處分），抗告人不服原處分向被告提出申訴
    經不受理及向臺北市政府提起訴願經決定駁回後，向臺灣臺
    北地方法院（下稱原審法院）提起行政訴訟，主張先位聲明
    ：確認原處分無效；備位聲明：原處分、學生申訴評議決定
    、及訴願決定均撤銷。經原審法院認相對人對於抗告人所為
    之原處分，不屬行政訴訟法第229條第2項第4款規定之簡易
    訴訟程序事件，將本案以111年1月5日111年度簡字第4號裁
    定（下稱原裁定）移送本院。抗告人不服原裁定，提起本件
    抗告。
三、抗告意旨略以：
(一)按釋字第784號解釋文，本於憲法第16條保障人民訴訟權之
    意旨，各級學校學生認其權利因學校之教育或管理等公權力
    措施而遭受侵害時，即使非屬退學或類此之處分，亦得按相
    關措施之性質，依法提起相應之行政爭訟程序以為救濟，無
    特別限制之必要；釋字第684號李震山大法官協同意見書：
    「……未來即將於各地方法院成立行政訴訟庭，專責行政訴訟
    簡易事件等，而依行政訴訟法第229條第4款規定：『因不服
    行政機關所為告誡、警告、記點、記次或其他相類之輕微處
    分而涉訟者』，係適用簡易程序。因此，如認學生被記警告
    、申誡，係屬輕微處分，允許學生提起訴訟即得適用簡易程
    序，一定程度亦能減輕行政法院之負擔……」。
(二)再者，針對同屬以往特別權力關係範圍內之「公務員」懲處
    而言，本院110年度簡抗字第22號裁定認為，第229條第2項
    第4款明文列舉應適用簡易訴訟程序之「告誡」、「警告」
    、「記點」、「記次」、「講習」、「輔導教育」或「其他
    相類之輕微處分」等7種處分態樣，其中，「其他相類之輕
    微處分」係與「告誡」、「警告」、「記點」、「記次」並
    列，因此應與上述列舉之處分具有相同之性質。經核「告誡
    」、「警告」處分，在告知違規事實並警示事後不得再犯，
    具有警告作用；「記點」、「記次」處分，在對情節輕微之
    違規事件加以記錄並累積次數，若再犯至一定次數，將另行
    課予較嚴重之不利益效果，亦具有警告作用；「講習」、「
    輔導教育」處分，參酌修訂之立法理由，具教育及警告作用
    ，以上均不致對受處分人造成權利及法律利益之嚴重侵害，
    而屬輕微處分，應以較簡易之司法程序審理之，以節省時間
    及人力。從而，如其他處分之內容及作用，與前開處分性質
    相類似，有適用較簡易之司法程序以節省時間及人力之必要
    時，即應認屬輕微處分。
(三)另本院110年度訴字第159號裁定亦認為，所謂「告誡」、「
    警告」處分主要目的在於警示違反者並提醒其事後不得再犯
    ，對行為人並未為任何作為、不作為或忍受義務之要求，行
    為人於受告誡或警告處分後，並未產生任何實現處分內容之
    額外義務，換言之，告誡或警告處分一經作成，效力即完成
    ，屬一次性處分；且與「記點」、「記次」處分相同之處在
    於，「申誡」累積至一定數量（獎懲之增減分數可以互相抵
    銷）後，才會再產生比較嚴重之不利益效果（即申誡3次作
    為記過1次）。而縱使公務人員受有「申誡」1次之處分，其
    年度考績評定，並非當然會被列為乙等（按曾記1大過人員
    ，考績始不得列乙等以上），故該受1次申誡處分之公務人
    員，其於該年度考績評定相關連之考績獎金、陞遷、晉級、
    培訓等或將造成一定（但非當然）的影響（即累積申誡至3
    次作為記過1次，累積記過3次作為記1大過，記1大過後，考
    績不得列為乙等以上），但並不會直接立即剝奪受處分人現
    有之權益。基此，堪認公務人員平時考績之「申誡」處分，
    係與「告誡」、「警告」、「記點」、「記次」相類之輕微
    處分。此二裁定於本件應有參考餘地。
(四)學者亦認「訴訟事件依其情節有輕重之別，應進行之程序亦
    有難易之分。本法遂仿民訴法設簡易訴訟程序，俾情節單純
    或本質上宜於迅速終結之事件，踐行較為簡便之訴訟程序。
    」；「第四款規定……法院未劃歸普通法院管轄之案件，性質
    上屬於較輕微之行政訴訟事件，宜以較簡易之司法程序審理
    之，以節省時間及人力。」
(五)本件訴訟標的係相對人對抗告人所為「小過1次」之原處分
    ，抗告人之權利因相對人教育或管理等公權力措施遭受侵害
    ，雖原處分非屬退學或類此之處分，不足以改變抗告人之學
    生身分，亦未損及抗告人受教育之機會，惟依前開說明，應
    為行政訴訟法第229條第2項第4款所稱之「輕微處分」，本
    件依法應行簡易訴訟程序，原裁定未適用行政訴訟法第229
    條第2項第4款有不適用法規之違法。
四、本院查：
(一)按「訴訟之全部或一部，法院認為無管轄權者，依原告聲請
    或依職權以裁定移送於其管轄法院」行政訴訟法第18條準用
    民事訴訟法第28條第1項定有明文；次按「適用通常訴訟程
    序之事件，以高等行政法院為第一審管轄法院。」「以公法
    人之機關為被告時，由該機關所在地之行政法院管轄。」「
    （第1項）適用簡易訴訟程序之事件，以地方法院行政訴訟
    庭為第一審管轄法院。（第2項）下列各款行政訴訟事件，
    除本法別有規定外，適用本章所定之簡易程序：一、關於稅
    捐課徵事件涉訟，所核課之稅額在新臺幣40萬元以下者。二
    、因不服行政機關所為新臺幣40萬元以下罰鍰處分而涉訟者
    。三、其他關於公法上財產關係之訴訟，其標的之金額或價
    額在新臺幣40萬元以下者。四、因不服行政機關所為告誡、
    警告、記點、記次、講習、輔導教育或其他相類之輕微處分
    而涉訟者。五、關於內政部入出國及移民署（以下簡稱入出
    國及移民署）之行政收容事件涉訟，或合併請求損害賠償或
    其他財產上給付者。六、依法律之規定應適用簡易訴訟程序
    者。」復分別為行政訴訟法第104條之1、第13條第1項後段
    、第229條第1項、第2項所規定。是以，非屬行政訴訟法第2
    29條第2項各款所定之行政訴訟事件，即應適用通常訴訟程
    序，以被告機關所在地之高等行政法院為第一審管轄法院。
    又行政訴訟事件區分為適用簡易訴訟程序及通常訴訟程序之
    事件，此二種類型係以「事件」為判別基準單位，而非以「
    訴」為判別基準單位。是故，提起訴訟就數個「聲明」合併
    起訴為一個事件，自應就訴訟之全件整體內容合一判斷究屬
    適用簡易訴訟程序事件或適用通常訴訟程序，再依其事件類
    型據以判斷第一審管轄行政法院究屬高等行政法院或地方法
    院行政訴訟庭。
(二)抗告人向原審法院提起本件訴訟，所為訴之聲明如前所示，
    其聲明均非行政訴訟法第229條第2項所列各款應適用簡易訴
    訟程序之事件，而應適用通常訴訟程序。抗告人雖稱相對人
    所為小過1次之原處分屬行政訴訟法第229條第2項第4款所稱
    之「輕微處分」，依法應行簡易訴訟程序，然查：
　⒈所謂「專屬管轄」，非以法律明文定為「專屬管轄」者為限
    ，凡法律規定某類事件僅得由一定法院管轄者，縱未以法文
    明定「專屬管轄」字樣，仍不失其專屬管轄之性質。行政訴
    訟法第104條之1明文規定「適用通常訴訟程序之事件，以高
    等行政法院為第一審管轄法院。」同法第229條第1項規定「
    適用簡易訴訟程序之事件，以地方法院行政訴訟庭為第一審
    管轄法院。」揆諸首揭說明，其性質應屬專屬管轄。至於同
    法第236條之2第1項但書規定，僅能認為係立法者基於訴訟
    經濟之考量，有意於該情形排除其他專屬管轄規定之適用（
    例如同法第257條），故予以但書明定排除，尚難據以反推
    認為關於簡易事件、通常事件分由地方法院行政訴訟庭、高
    等行政法院為管轄法院之規定，非屬專屬管轄之規定（102
    年度高等行政法院及地方法院行政訴訟庭法律座談會提案十
    二參照）。故案件究屬簡易訴訟程序事件或通常訴訟程序事
    件，應以事務之性質定管轄權。
　⒉本件非屬行政訴訟法第229條第2項各款應適用簡易訴訟程序
    之事件，而應適用通常訴訟程序。抗告意旨中所執本院其他
    裁判均非學校與學生間關係，縱認係屬相類似之特別法律關
    係，惟學校就學生所為之小過處分，仍與行政機關就其內部
    人員所為之申誡不同。況且就公務人員、教師平時考核受申
    誡之懲處，經復審程序等前置程序後，提起行政訴訟，依照
    111年高等行政法院法律座談會提案第五號之決議，亦應適
    用通常訴訟程序，由各高等行政法院為第一審管轄法院，抗
    告意旨將教師及公務人員所受「申誡」處分與本案原處分相
    比擬，於法無據而不可採。
　⒊又依行為時102年7月10日制定公布之高級中等教育法第45條
    第2項授權，於103年1月8日訂定發布之行為時高級中等學校
    學生學習評量辦法第3、19、21及25條規定，學校學生學習
    評量，包括學業成績評量及德行評量，又德行評量項目包括
    獎懲紀錄，懲處又分為警告、小過、大過及留校察看，且修
    業期間德行評量之獎懲紀錄相抵後，需未滿三大過，始准予
    畢業，並發給畢業證書。因行政訴訟重在依法行政之要求，
    為維護行政行為之合法性及人民訴訟中正當法律程序之保障
    ，應採取正常之審理程序；行政處分之違法性，並不因處分
    輕微而減輕，故在解釋行政訴訟法第229條第2項第4款「告
    誡等或其他輕微處分」，為人權保障與依法行政之行政訴訟
    制度目的，「告誡等或其他輕微處分」之例示應減縮而不應
    擴張，又學校對學生之處罰區分為警告、小過、大過及留校
    察看4種，就最輕微之情節得施以警告，始為行政訴訟法第2
    29條第2項第4款所明文規定之輕微處分，原處分之小過懲處
    其情節嚴重於警告，既非該款所明文規定之處分類型，且對
    學生權利或法律上利益產生不利之影響，係屬具有實害之行
    政處分，另有可能產生後續處分，復對名譽為負面評價侵害
    其人格權，顯非輕微。且抗告人對相對人所為原處分，依序
    提起申訴及訴願，經相對人申訴評議決定不受理，及臺北市
    政府決定訴願駁回，有申訴評議決定書及訴願決定書於原審
    卷可稽（原審卷第25-41頁），又該訴願決定書教示欄已明
    示「如對本決定不服者，得於本決定書送達之次日起2個月
    內，向臺北高等行政法院提起行政訴訟。」（原審卷第39-4
    1頁），又相對人之所在地位在臺北市，自應以本院為第一
    審管轄法院。故原審法院以抗告人向無管轄權之原審法院起
    訴，顯係違誤為由，乃依職權裁定移送於其管轄法院即本院
    審理，即無不合。抗告意旨，徒執前詞，指摘原裁定違法，
    並求予廢棄，為無理由，應予駁回。
五、據上論結，本件抗告為無理由。依行政訴訟法第236條之2第
    4項、第272條、第104條、民事訴訟法第95條、第78條，裁
    定如主文。　　　　
中　　華　　民　　國　　111 　年　　 8　　月　  29　　日
　　　　　　　　　　臺北高等行政法院第六庭
                          　　審判長法  官　陳  心  弘　
                             　　　 法  官　林  淑  婷
                            　 　　 法  官　高  維  駿　
上為正本係照原本作成。
不得抗告。
中　　華　　民　　國　　111 　年　　 8　　月　　29　　日
　　　　　　　　　　　　　　　　　　書記官　陳  怡  如